【裁判字號】    91,易,2852
【裁判日期】    920422
【裁判案由】    詐欺
【裁判全文】
臺灣臺中地方法院刑事判決                        九十一年度易字第二八五二號
    公  訴  人  臺灣臺中地方法院檢察署檢察官
    被      告  甲○○
右列被告因詐欺案件，經檢察官提起公訴（九十一年度偵緝字第八六六號），本院判
決如左：
    主  文
甲○○幫助意圖為自己不法之所有，以詐術使人將本人之物交付，處有期徒刑肆月，
如易科罰金，以佰元折算壹日。
    事  實
一、甲○○前曾有麻藥、煙毒、贓物等犯行（均不構成累犯），無固定住居所，身無
    分文，經常流浪於臺中市復興橋下。於民國九十年六月十二日，適有某自稱「阿
    柳」之男子欲向其索取存摺、提款卡及印章使用，並允諾給予新台幣（下同）四
    千五百元之對價，甲○○可預見「阿柳」欲藉蒐購之帳戶向他人詐取財物，且如
    此使用亦不違背其本意，竟為貪圖上開四千五百元之利益，而基於幫助詐欺取財
    之犯意，當日隨即前往位於臺中市○區○○路三五六號旱溪郵局申辦局號為00
    00000號，帳號為0000000號之郵政存簿儲金帳戶，辦畢後於同日將
    上開帳戶之存摺、提款卡、印章交予「阿柳」，「阿柳」並當場交付四千五百元
    予甲○○。嗣乙○○於九十年十二月二十一日，收到以「新世紀聯通資訊科技有
    限公司」名義寄送之中獎通知，經依內附之電話號碼聯繫後，有自稱「鄭明玉」
    之真實姓名年籍不詳女子向其訛稱：因所中獎金須先扣百分之十五稅金，要其依
    指示匯款，致乙○○不疑有詐，於同年月二十五日，將八萬零五百元匯入該人指
    定之前揭甲○○帳戶內，後經以電話查詢並無該公司，始知受騙。
二、案經臺中市警察局第三分局報請臺灣臺中地方法院檢察署檢察官偵查起訴。
    理  由
一、訊據被告甲○○固坦承於右開時地將申領得之旱溪郵局存摺、印章、提款卡交予
    「阿柳」，並獲得四千五百元對價等情不諱，惟矢口否認有何幫助詐欺取財之犯
    行，辯稱：該旱溪郵局存摺是早就存在的，並非辦畢後當日即交給「阿柳」，且
    當時約好「阿柳」使用該存摺等物約一、二個月後就會還伊，因為伊都在復興橋
    下麵攤出入，「阿柳」隨時找得到伊，伊並不知「阿柳」會以伊所有存摺等物從
    事詐欺取財犯行云云。惟查，被告係於九十年六月十二日前往臺中市旱溪郵局申
    請開立帳戶（局號0000000號，帳號0000000號），並將上開帳戶
    之存摺、金融卡、印章及密碼等交予「阿柳」，而將該帳戶提供予「阿柳」使用
    之事實，業據被告迭自警、偵訊及本院審理時供承不諱，且有該局郵政存簿儲金
    立帳申請書及所檢附之國民身分證、印鑑卡等物附卷可稽。再查，被害人乙○○
    確遭「阿柳」、自稱「鄭明玉」之女子施詐陷於錯誤，而將八萬零五百元匯入被
    告所開立之上開帳戶之事實，業據其於警詢時證稱明確，復有郵政國內匯款單影
    本一紙在卷可查。被告雖辯以上情，然被告於九十一年二月十日警詢時供述：「
    於九十年六月十二日開戶，存款一百元，就未再使用，綽號阿柳的姓名年籍資料
    、聯絡電話我均不知道」等語，於九十一年十月七日檢察官偵訊時亦供述：「我
    於九十年六月十二日開戶後即在郵局將該帳戶出賣他人」之詞，有各該詢問、訊
    問筆錄存卷可參，均業已供述其係申請該郵局帳戶後，同日即將存摺、印章及提
    款卡等物交付「阿柳」甚明，是被告於本院審理時更異其詞辯稱該帳戶早有存在
    ，事後才轉售予「阿柳」乙情，顯難採信。又金融帳戶為個人理財之工具，申請
    開設金融帳戶並無任何特殊之限制，一般民眾皆能自由申請開戶，並得同時在不
    同金融機構申請多數存款帳戶使用，乃眾所周知之事實，依一般人之社會生活經
    驗，倘係合法收入，本可自行向金融行庫開戶使用，而無向他人購買帳戶之必要
    。本案被告坦認存摺、印章、提款卡對其至為重要，卻於見素不相識之陌生人邀
    其辦理開戶並交付存摺等物而允諾給予金錢報酬，依卷內事證，雖無證據證明被
    告知悉「阿柳」、自稱「鄭明玉」之女子等人所屬犯罪集團如何犯罪（按有可能
    係供詐欺、或擄車勒贖所用），但就該犯罪集團將被告出賣之帳戶供其詐欺取財
    所用，顯不違反被告本意，被告自有幫助詐欺取財之不確定故意。被告前開辯解
    顯無可採，本件事證業臻明確，被告犯行至堪認定。
二、本件「阿柳」、自稱「鄭明玉」女子等人所為，係犯刑法第三百三十九條第一項
    之詐欺取財罪。而被告提供帳戶供其等詐取財物，應成立刑法第三百三十九條第
    一項詐欺取財罪之幫助犯，並依刑法第三十條第二項幫助之例減輕其刑。爰審酌
    被告素行、犯罪動機、方法、出售存摺等物足使幕後之詐欺集團得以逃遁無形，
    增加檢警單位偵辦不法集團之困難度，犯後復未能坦承犯行等一切情狀，量處如
    主文所示之刑，並諭知易科罰金之折算標準。
據上論斷，應依刑事訴訟法第二百九十九條第一項前段，刑法第三百三十九條第一項
、第三十條、第四十一條第一項前段，罰金罰鍰提高標準條例第一條前段、第二條，
判決如主文。
中      華      民      國      九十二      年      四    月    二十二  日
                                        法  官  賴妙雲
右正本證明與原本無異。
如不服本判決，應於送達後十日內向本院提出上訴狀 （須附繕本） ，上訴於台灣高
法院台中分院。
                                        書記官
中      華      民      國      九十二      年      四    月    二十二  日
附錄論罪科刑法條
刑法第三百三十九條第一項
第  339 條  意圖為自己或第三人不法之所有，以詐術使人將本人或第三人之物交付
            ，處五年以下有期徒刑、拘役或科或併科一千元以下罰金。
            以前項方法得財產上不法之利益或使第三人得之者，亦同。
            前二項之未遂犯罰之。


司法院資訊處製作；財團法人民間司法改革基金會備份。
